最高法院刑事判決　　　　　　　　　　　　　　　九十三年度台上字第二二六三號
　　上　訴　人　甲○○
　　選任辯護人　徐揆智律師
　　　　　　　　陳怡如律師
右上訴人因違反毒品危害防制條例案件，不服台灣高等法院中華民國九十三年二月十
九日第二審更審判決（九十二年度重上更(三)字第二一三號，起訴案號：台灣板橋地方
法院檢察署八十九年度偵字第一六四一０、一六四一一、一六四一二號），提起上訴
，本院判決如左：
    主  文
原判決撤銷，發回台灣高等法院。
    理　由
本件原判決認定謝秋子與綽號「林仔」之成年男子，共同基於販售第一級毒品海洛因
營利之概括犯意聯絡，先後二次於民國八十九年七月底某日及同年八月二十八日，分
別在台北市○○路福華飯店內及台北縣三重市○○路○段五七二之五號三樓租住處，
以每塊海洛因（重約三百五十克）價格新台幣（下同）六十萬元，安非他命每一公斤
二十萬元之代價，同時向綽號「海鷗」者販入海洛因及安非他命，每次均販入海洛因
二、三塊及安非他命五公斤，販入後均在上開租住處予以研磨成粉，或從中抽取部分
供己施用，或將海洛因分裝成一兩一包，將安非他命分裝成大中小等包裝，其重量由
五公克至一千公克不等。上訴人甲○○明知海洛因、安非他命係毒品，不得非法持有
及販賣，竟於謝秋子、綽號「林仔」者購入上開毒品後，起意與其等共同販售海洛因
、安非他命營利之概括犯意聯絡，伺機販售。先於八十九年八月二十二日，由上訴人
駕駛非其所有之二Ｍ｜一六六號計程車搭載謝秋子，前往台北縣三重市○○路○段「
湯城」大賣場對面，由上訴人將重量不詳之海洛因以二萬元之價格販賣予林為慶並收
取款項，嗣於八十九年八月三十日下午二時許，林為慶在台北縣新莊市○○街一二六
號前為警查獲，並當場在林為慶身上查得其向上訴人、謝秋子、綽號「林仔」者購得
吸用剩餘之海洛因一包（０．五公克），林為慶於警方追問其上開海洛因來源時，供
稱係以0000000000號行動電話為聯絡工具，向綽號「姐仔」之謝秋子購得
，林為慶於同日下午二時許，在警方授意下，以上述行動電話與謝秋子聯絡要求購買
海洛因及安非他命，謝秋子告知待會請上訴人打電話予林為慶，隨即將電話掛斷，上
訴人果依謝秋子電話指示撥打行動電話予林為慶，雙方於電話中談妥購買海洛因一兩
、安非他命半公斤，並於電話中約定在台北縣新莊市○○路與大觀路交岔路口附近某
棟樓房樓下交易，謝秋子隨即指示上訴人前往交易，上訴人先駕駛前開計程車至台北
縣三重市○○路○段某加油站前，向綽號「林仔」者拿取安非他命一大包（重約五百
公克）及海洛因一包（重約三十九公克），再由上訴人依約至前址交付海洛因與林為
慶，而於同日下午三時許，上訴人駕駛前開計程車攜帶上開海洛因、安非他命，抵達
上址路口附近欲販賣與林為慶時，旋為在該處埋伏守候之警員當場逮獲，並在該計程
車內查扣上開毒品。林為慶復經警方授意，再以行動電話與謝秋子聯絡，謝秋子將電
話交予綽號「林仔」者，林為慶佯稱並未遇到上訴人，再與綽號「林仔」者談妥購買
海洛因一兩及安非他命一公斤，並於電話中指定在台北縣三重市○○路○段「湯城」
大賣場對面交易，謝秋子與綽號「林仔」者接續上開販賣毒品予林為慶之犯意，通知
知情亦有販售海洛因及安非他命營利犯意聯絡之游婉玲，前往台北縣三重市○○路○
段五七二之五號三樓，並由綽號「林仔」者與謝秋子交付海洛因一包（重約四十公克
）及安非他命一大包（重約一千公克）予游婉玲，並交代游婉玲至上開約定地點交付
予林為慶，游婉玲果依謝秋子及綽號「林仔」者之指示，於當日下午四時三十分許，
攜帶上開毒品抵達台北縣三重市○○路○段與中興南街交岔路口時，旋為在該處埋伏
守候之警員逮獲，並當場在游婉玲身上查扣上開毒品。嗣警員依上訴人及游婉玲之供
述，於同日晚間六時二十分許，前往謝秋子上開租住處逕行搜索，扣得謝秋子及綽號
「林仔」者所有，如原判決附表一編號一至三所示之海洛因二十九包；及其等所有供
販賣海洛因、安非他命所用，如原判決附表一編號五分裝杓二支、電子秤二台、00
00000000號行動電話一支；其等所有預備供販賣海洛因、安非他命所用，如
原判決附表一編號五分裝袋一大包；非供本件犯罪所用之吸食器等其他物品等情。因
而撤銷第一審關於上訴人部分之判決，改判論處上訴人共同連續販賣第一級毒品（累
犯）罪刑（處無期徒刑）；並以上訴人被訴如原判決理由欄四所載部分，不能證明上
訴人犯罪，因公訴人認此部分與有罪部分有裁判上一罪之關係，而不另為無罪之諭知
，固非無見。
惟查：(一)、偵查犯罪機關依法定程序監聽之錄音，如已踐行調查證據程序，固非不可
採為認定犯罪事實之基礎，此觀刑事訴訟法第一百六十五條之一第二項之規定自明，
又監聽錄音製作之譯文，如僅為偵查犯罪機關單方面製作，而被告或訴訟關係人對其
真實性復有爭執，法院自應依上開規定勘驗該監聽之錄音踐行調查證據之程序，以確
認該監聽錄音譯文之真實性，定其取捨，不得逕以該監聽錄音之譯文，採為認定被告
有罪之基礎。原判決認定上訴人有前揭犯行，係依憑上訴人與林為慶及林為慶與謝秋
子間之電話通話譯本（原判決第十七頁第二至十二行），為其主要論據之一。然上訴
人否認上開電話通話譯本所載之內容屬實，辯稱：該電話錄音內容非伊之聲音等語。
第一審固曾勘驗前開電話錄音帶，然其勘驗筆錄並未記載勘驗結果如何（第一審卷第
二一八至二一九頁），則前開電話錄音帶之內容是否確與電話通話譯本所載相符，非
無疑義。況上訴人並具狀指稱：警方未依法監聽，該監聽錄音帶內容不得為證據（原
審卷第六十一頁）等語。乃原判決未說明上訴人辯稱各節，何以不足採信之理由，復
逕依該電話通話譯本為不利上訴人判決之基礎，尚有未合。(二)、有罪判決書之事實一
欄，為判斷其適用法令當否之準據，法院應將依職權認定與論罪科刑有關之事實，翔
實記載，然後於理由內逐一說明其憑以認定之證據，並使事實認定與理由說明，互相
適合，方為合法。倘事實認定與理由前後之說明，不相一致，或事實與理由欄內前後
之記載，前後齟齬，按諸刑事訴訟法第三百七十九條第十四款後段規定，均屬判決理
由矛盾之當然違背法令。原判決事實欄認定：上訴人於八十九年八月二十二日，駕駛
二Ｍ｜一六六號計程車搭載謝秋子，前往台北縣三重市○○路○段「湯城」大賣場對
面，由上訴人將重量不詳之海洛因以二萬元之價格販賣予林為慶並收取款項，嗣於八
十九年八月三十日下午二時許，林為慶在台北縣新莊市○○街一二六號前為警查獲，
並當場在林為慶身上查得其向上訴人、謝秋子、綽號「林仔」者購得吸用剩餘之海洛
因一包（０．五公克）（原判決第二頁第十八行至第三頁第五行）等情，係依憑林為
慶於警訊中供稱：警方於八十九年八月三十日十四時，在新莊市○○街一二六號前，
查獲伊持有海洛因一包（０．五公克）；海洛因是向綽號「姐仔」之顏碧珠（即謝秋
子）所購買；八十九年八月三十日十五時，伊帶同警方在新莊市○○路○○路口，查
獲駕駛二Ｍ｜一六六號計程車之上訴人，並當場起獲海洛因（三十九公克）及安非他
命（五百公克），上訴人即係綽號「金連」者，每次「姐仔」和伊約定毒品交易都是
由上訴人送貨來給伊及收錢（原判決第六頁第十四行至第七頁第四行），及林為慶確
於八十九年八月三十日下午二時許，在台北縣新莊市○○街一二六號前，為警查獲所
謂其向上訴人、謝秋子、綽號「林仔」者購得之海洛因一包（０．五公克）（原判決
第八頁第一至三行），為其主要論據。然林為慶上開供述內容是否不盡明確，且原判
決理由欄四即關於上訴人不另為無罪諭知部分，復又援引林為慶前開同一供述內容（
原判決第三十五頁第六至七行、第三十八頁第六至七行），論斷說明林為慶上開供述
各情為有瑕疵，不能為不利於上訴人認定之依據（原判決理由欄四）。其就同一證據
先後為不同之評價及判斷，尚有未合。又販賣第一級毒品海洛因，必其所販賣者確為
海洛因，方能成立。原判決未說明經由何項調查或依憑何項證據，堪認所謂上訴人、
謝秋子、綽號「林仔」者於八十九年八月二十二日，販賣與林為慶之海洛因一包（０
．五公克）確屬海洛因。則縱認上訴人曾於八十九年八月二十二日，在台北縣三重市
○○路○段「湯城」大賣場對面，販賣二萬元之物品與林為慶等情係屬事實。然上訴
人、謝秋子、綽號「林仔」者該次所販賣與林為慶者是否確屬海洛因，尚非無疑。上
情與上訴人是否有前揭犯行攸關，案關重典，自應詳予調查釐清，俾昭折服，期成信
讞。原判決就上情未詳予調查釐清，復未說明其認定上訴人有前開犯行，有何補強證
據可資參證，遽予認定上訴人有前開犯行，尚嫌速斷，亦有未洽。上訴意旨指摘原判
決不當，尚非全無理由，應認仍有撤銷發回更審之原因。原判決理由欄四所載關於上
訴人不另為無罪諭知部分，基於審判不可分之原則，併予發回，附此敘明。
據上論結，應依刑事訴訟法第三百九十七條、第四百零一條，判決如主文。
中　　　華　　　民　　　國　　九十三　　年　　　五　　　月　　　六　　　日
                              最高法院刑事第三庭
                                  審判長法官  林　茂　雄
                                        法官  張　祺　祥
                                        法官  洪　佳　濱
                                        法官  郭　毓　洲
                                        法官  吳　三　龍
      右正本證明與原本無異
                                              書  記  官
中　　　華　　　民　　　國　　九十三　　年　　　五　　　月　　 十三 　　日
                                                                        Ｂ
